臺灣桃園地方法院行政訴訟判決　
111年度交字第136號
原      告  黃怡  
被      告  桃園市政府交通事件裁決處
                      設桃園市○○區○○路00號7至8樓
代  表  人  張丞邦    住同上
訴訟代理人  黃一鳴律師
上列當事人間交通裁決事件，原告不服被告民國111年3月28日桃
交裁罰字第58-DG0000000號裁決，提起行政訴訟，本院判決如下
：
    主  文
原告之訴駁回。
訴訟費用新臺幣參佰元由原告負擔。
    事實及理由
壹、程序部分
一、本件原告不服被告於民國111年3月28日以桃交裁罰字第58-D
    G0000000號裁決書（下稱原處分）所為之裁決，向本院提起
    撤銷訴訟，依兩造書狀所述各節及卷內資料所示，本件事證
    已臻明確，本院認無經言詞辯論之必要，爰依行政訴訟法第
    237 條之7 之規定，不經言詞辯論而為判決。
貳、實體部分
一、事實概要：原告所有之車牌號碼000-0000號普通重型機車（
    下稱系爭機車），於民國110年12月31日17時42分許，於桃
    園市○○區○○街000號前劃設紅實線處臨時停車，經民眾檢舉
    ，為桃園市政府警察局交通警察大隊（下稱舉發機關）員警
    以111年1月27日桃警局交字第DG0000000號舉發違反道路交
    通管理事件通知單（下稱系爭舉發單） 逕行舉發其有「在
    設有禁止臨時停車標線處所臨時停車」之違規行為，違反道
    路交通管理處罰條例（下稱道交條例）第55條第1項第3款規
    定，並載明應於111年3月13日前到案。被告於111年3月28日
    仍認其有上開違規事實明確，乃依道交條例第55條第1項第3
    款規定，以原處分裁處原告罰鍰新臺幣（下同）300元，原
    處分並於111年3月30日送達予原告。原告不服原處分，於11
    1年3月31日向本院提起本件行政訴訟。
二、原告起訴主張：採證照片僅有一張，無法證明在該處停留多
    久。當時駕駛站在機車旁開啟置物廂拿取物品，屬於可立即
    行駛狀態。而民眾檢舉案件，亦應審酌是否符合違反道路交
    通管理事件統一裁罰基準及處理細則第12條第1項得以勸導
    取代舉發之情事，舉發機關與被告均未依該規定仔細審酌，
    逕行舉發及以原處分裁罰，係有裁量怠惰之瑕疵等語。並聲
    明：原處分撤銷。
三、被告則以：
  ㈠按道交條例第3條第10款規定：「本條例用詞，定義如下：十
    、臨時停車：指車輛因上、下人、客，裝卸物品，其停止時
    間未滿三分鐘，保持立即行駛之狀態。」、第7條之1規定：
    「對於違反本條例之行為者，民眾得敘明違規事實或檢具違
    規證據資料，向公路主管或警察機關檢舉，經查證屬實者，
    應即舉發。但行為終了日起逾七日之檢舉，不予舉發。」、
    第55條第1項第3款規定：「汽車駕駛人，臨時停車有下列情
    形之一者，處新臺幣三百元以上六百元以下罰鍰：三、在設
    有禁止臨時停車標誌、標線處所臨時停車。」；復按道路交
    通安全規則第111條第1項第3款規定：「汽車臨時停車時，
    應依下列規定：三、設有禁止臨時停車標誌、標線處所不得
    臨時停車。」。末按道路交通標誌標線號誌設置規則第149
    條第1項第1款第5目之規定：「標線依其型態原則上分類如
    下：一、線條 以實線或虛線標繪於路面或緣石上，用以管
    制交通者，原則上區分如下：（五）紅實線 設於路側，用
    以禁止臨時停車。」、第169條第1項規定：「禁止臨時停車
    線，用以指示禁止臨時停車路段，以劃設於道路緣石正面或
    頂面為原則，無緣石之道路得標繪於路面上，距路面邊緣以
    三○公分為度。」、第2項規定：「本標線為紅色實線，線寬
    除設於緣石，正面者以緣石高度為準外，其餘皆為一○公分
    。」、第4項規定：「本標線禁止時間為全日廿四小時，如
    有縮短之必要時，應以標誌及附牌標示之。」；足徵繪設禁
    止臨時停車紅線之區域，除經交通主管機關衡酌各該區域具
    體交通狀況及需求而釐定例外開放之時段外，不論何時均禁
    止臨時停車或停放車輛，而道路交通標誌、標線、號誌之設
    置，係主管機關基於整體交通考量所為之縝密規劃，目的係
    為維護社會大眾使用道路之秩序，並以確保人車通行之安全
    。
  ㈡依桃園市政府警察局桃園分局111年2月23日桃警分交字第111
    0011559號函略以：「旨案為本分局110年12月31日受理民眾
    檢舉違反道路交通管理事件，經審視所附佐證圖像顯示，旨
    揭車輛於同日17時42分，臨時停放在桃園市○○區○○街000號
    設有禁止臨時停車標線處所，因違規事實明確，本分局依道
    路交通管理處罰條例第55條第1項第3款規定製單(桃警局交
    字第DG0000000號)舉發，核無違誤…」。按本件採證照片觀
    之，違規地點之紅色禁止臨時停車標線，確實係漆劃於路面
    ，其樣式、顏色、位置均足資辨識，一般用路人以其社會生
    活經驗觀察，實得判斷該處為禁止臨時停車處所。而系爭車
    輛確於違規時、地呈靜止狀態停於劃有紅線路段，惟因駕駛
    人即立於系爭機車旁，應屬於保持立即行駛之狀態，故依道
    交條例第55條第1項第3款舉發，並無違誤。
  ㈢再按違反道路交通管理事件統一裁罰基準及處理細則第12條
    第1項第5款規定，駕駛汽車因上、下客、貨，致有本條例第
    55條之情形，惟尚無妨礙其他人、車通行，而未嚴重危害交
    通安全、秩序，且情節輕微，以不舉發為適當者，交通勤務
    警察或依法令執行交通稽查任務人員得對其施以勸導，免予
    舉發。而所謂「情節輕微者」是否不予處罰而予以糾正或勸
    導，核屬交通稽查執行機關裁量職權範圍，除舉發單位或舉
    發警員行使裁量權之過程或結果，有逾越權限或濫用權力之
    情形，而應以違法論者外，原則上應尊重舉發單位之裁量決
    定。是以，系爭車輛因有「在設有禁止臨時停車標線處所臨
    時停車」之情，該當道交條例第55條第1項第3款規定所定要
    件，原處分並無違誤等語置辯。並聲明：原告之訴駁回。
四、本件爭點：違規事實是否明確？舉發及裁處有無違法不當？
五、本院之判斷：
  ㈠按禁止臨時停車線，用以指示禁止臨時停車路段，以劃設於
    道路緣石正面或頂面為原則，無緣石之道路得標繪於路面上
    ，距路面邊緣以30公分為度。本標線為紅色實線，線寬除設
    於緣石，正面者以緣石高度為準外，其餘皆為10公分……本標
    線禁止時間為全日24小時，如有縮短之必要時，應以標誌及
    附牌標示之；汽車停車時，應依下列規定：四、設有禁止停
    車標誌、標線之處所不得停車；臨時停車係指車輛因上、下
    人、客，裝卸物品，其停止時間未滿3 分鐘，保持立即行駛
    之狀態；汽車駕駛人，在設有禁止臨時停車標誌、標線處所
    臨時停車者，處300元以上600元以下罰鍰。道路交通標誌標
    線號誌設置規則第169條第1、2、4項、道路交通安全規則第
    112條第1項第4款、道交條例第3 條第10款、第55條第1 項
    第3 款分別定有明文。
  ㈡又參諸道交條例第3 條第10款於94年12月28日修正公布時，
    原規定「臨時停車：指車輛因上、下人、客，裝卸物品，其
    引擎未熄火，停止時間未滿3 分鐘，保持立即行駛之狀態（
    第9 款）」，於101 年5 月30日修正為「臨時停車：指車輛
    因上、下人、客，裝卸物品，其停止時間未滿3 分鐘，保持
    立即行駛之狀態（第9 款）」，後於104 年5 月20日移列為
    第10款，條文文字則未變動。而道交條例第3 條於101 年5
    月30日之修正理由，明載：「四、考量節能減碳、防制空氣
    污染，以及機車騎士臨時停車甚少不熄火之各種狀況。同時
    臨時停車之重點實則在於保持可立即行駛之狀態，不應以引
    擎是否熄火或停止時間來判斷，爰依此修正第9 款之規定」
    等語，足見修法後不單以車輛「引擎有無熄火」作為區辨停
    車或臨時停車之唯一標準，而係以車輛「是否保持立即行駛
    之狀態」作為判斷標準。對照道交條例第3 條第11款關於停
    車之定義，載明「係指車輛停放於道路兩側或停車場所，而
    不立即行駛」，益見停車與臨時停車係以「車輛得否立即行
    駛」區分，至道交條例第3 條第10款所定「車輛上、下人、
    客、裝卸物品」要件，則係規範合法臨時停車之要件，如不
    符合該要件，但車輛停止超過3分鐘以上或未保持立即行駛
    之狀態者，均屬違法之停車行為。
  ㈢依卷附採證照片所示（見本院卷第42頁）系爭機車於事實概
    要欄所載之時、地，有在劃設紅實線之處停靠之情事甚為明
    確，該處即為不得臨時停車之處所無訛。又系爭機車於停靠
    時有頭戴安全帽之人將座墊掀起，並低頭確認置物廂，且未
    能確認當時系爭機車是否熄火。原告亦自承當時在該處停靠
    係為拿取物品，應寬認其仍有保持得立即行駛之狀態，然此
    仍構成「在設有禁止臨時停車標線處所臨時停車」之違規行
    為。原告對於客觀情事固不否認，惟仍主張依違反道路交通
    管理事件統一裁罰基準及處理細則第12條第1項第5款規定，
    應以勸導取代舉發等語。
  ㈣按違反道路交通管理事件統一裁罰基準及處理細則第12條第1
    項第5款規定略以，駕駛汽車因上、下客、貨，致有道交條
    例第55條之情形，惟尚無妨礙其他人、車通行，以不舉發為
    適當者，交通勤務警察或依法令執行交通稽查任務人員得對
    其施以勸導，免予舉發。惟查上開規定係就「駕駛汽車因上
    、下客、貨，致有本條例第55條之情形，惟尚無妨礙其他人
    、車通行」之臨時停車行為，賦予員警行政裁量權，依據個
    案臨時停車之違規事實，考量個案臨時停車之行為對交通安
    全、秩序之危害程度，有無發生發生交通事故，及情節是否
    輕微等各情，裁量是否以勸導代替舉發取締。故而規定文字
    係以「得」對違規行為人施以勸導不予舉發，而非「應」對
    其施以勸導。是違規行為縱有上開條文規定得施以勸導免予
    舉發之情形，員警依職權仍得對違規行為舉發，亦不得逕認
    舉發為違法。原告主張舉發員警及被告未斟酌上情，主張舉
    發及裁處有裁量濫用等語云云，顯係扭曲誤解上開法律之規
    定，並不足採。而系爭機車之違規事實明確，員警依職權認
    定本件違規應依法舉發，無從以勸導取代，此既屬其固有之
    行政裁量權，法院原則上均應予尊重，以符合權力分立原則
    。而被告所為原處分之裁罰內容，經核亦與裁罰基準表所示
    相符，並無裁量怠惰或裁量逾越之情。且原告為持有合法駕
    駛執照之人，對於道路交通安全規則理應知悉，卻仍於本件
    時、地，逕自於禁止臨時停車之紅實線處臨時停車，顯已妨
    礙該處交通秩序，主觀上顯可歸責，是被告所為原處分認事
    用法均無違誤，自應維持。
六、綜上所述，原告上開主張各節，均非可採。被告依道交條例
    第55條第1 項第3 款與違反道路交通管理事件統一裁罰基準
    及處理細則所定違反道路交通管理事件統一裁罰基準表規定
    ，以原處分裁處原告罰鍰300 元，核無違誤。原告主張原處
    分違法不當訴請撤銷，為無理由，應予駁回。
七、本件事證已臻明確，兩造其餘攻擊、防禦方法及所提證據，
    經核均與判決結果不生影響，爰不一一論列，併此敘明。
八、本件訴訟費用額確定為第一審裁判費300 元，爰依行政訴訟
    法第98條第1 項規定，由敗訴之原告負擔。
中　　華　　民　　國　　111 　年　　6 　　月　　30　　日
                  行政訴訟庭　法　官　徐  培  元
上為正本係照原本作成。
如不服本判決，應於判決送達後20日內，向本院提出上訴狀並表
明上訴理由（原判決所違背之法令及其具體內容或依訴訟資料可
認為原判決有違背法令之具體事實），其未載明上訴理由者，應
於提出上訴後20日內向本院補提理由書（上訴狀及上訴理由書均
須按他造人數附繕本，如未按期補提上訴理由書，則逕予駁回上
訴），並應繳納上訴裁判費新臺幣750元。
中　　華　　民　　國　　111 　年　　6 　　月　　30　　日
                              書記官  吳  文  彤